【裁判字號】    92,易,1038
【裁判日期】    920611
【裁判案由】    偽造文書
【裁判全文】
臺灣臺中地方法院刑事判決                        九十二年度易字第一三八號
    公  訴  人  臺灣臺中地方法院檢察署檢察官
    被      告  乙○○
右列被告因偽造文書案件，經檢察官提起公訴（九十二年度偵字第三九一六號），本
院判決如左：
    主  文
乙○○明知為不實之事項，而使公務員登載於職務上所掌之公文書，足以生損害於公
眾，處拘役伍拾玖日，如易科罰金，以佰元折算壹日。緩刑貳年。
    事  實
一、乙○○明知坐落台中縣太平市○○段五一二之一０六地號土地（重測後為台中縣
    太平市○○段八八地號）及其上建物門牌號碼為台中縣太平市○○○路一二八巷
    二十一弄五號房屋之所有權狀二張（詳如附表原所有權狀欄，下稱系爭所有權狀
    ），並未於民國（下同）九十年二月廿七日在其家中遺失，而為其配偶丁○○保
    管持有中，然因二人關係日益惡化，竟基於使公務員將不實事項登載於公文書之
    犯意，以遺失系爭所有權狀為由，委託不知情之代書甲○○於九十年四月十日，
    持乙○○之印鑑證明書、身分證影本、其上由乙○○填載系爭所有權狀於九十年
    二月廿七日在家中遺失等不實事項之切結書及土地登記申請書等資料，向台中縣
    太平地政事務所人員申請補發上開土地及建物之所有權狀，致使該所不知情之承
    辦地籍登記之公務員，於公告三十日期滿無人異議後，將上開不實之事項登載於
    職務上所掌管之地籍管理公文書上，而於九十年五月十五日補發上開土地及建物
    之所有權狀（詳如附表申請補發後之所有權狀欄）予乙○○，足以生損害於地政
    機關對於地政資料管理之正確性。
二、案經丁○○、丁○○之母蔡丙○○告發由台灣台中地方法院檢察署檢察官偵查起
    訴。
    理  由
一、訊據被告乙○○固對於其委託甲○○代為申請補發前揭土地及建物所有權狀等情
    供承不諱，惟矢口否認有使公務員登載不實事項於公文書之犯行，辯稱：系爭所
    有權狀原為伊放在書桌抽屜裡面，後來因遍尋不著，且其妻子丁○○亦向伊表示
    系爭所有權狀未在她那邊，因此伊才會去申請補發權狀等語。惟查，證人丁○○
    於九十二年二月二十七日偵訊時將系爭所有權狀正本提供給檢察官閱覽，核與偵
    查卷九十一年度發查字第四九五六號第九、十頁之影本相符（詳見偵查卷第四十
    四頁），足見系爭所有權狀並未遺失。告發人丁○○曾於九十年四月四日以台中
    法院郵局存證信函第一五○七號存證信函告知被告，內容略以：「你因向我媽媽
    借款一百萬元，而將坐落台中縣太平市○○段五一二─一○六地號土地及建號一
    ○四六九號之土地及建物所有權狀交我保管，做為債權之擔保。近聞你欲將前開
    房地所有權移轉他人，準備向地政事務所申報權狀遺失，因你行為可能觸犯偽造
    文書罪，特此函知，切勿自誤」等語（見偵查卷第二十三頁），該函件於九十年
    四月六日送達被告住所，有該存證信函及收件回執影本各一件在卷可稽，而被告
    係於九十年四月十月附近幾天始委託證人甲○○申辦前揭所有權狀的補發，業據
    證人甲○○證述在卷，又被告所書立之系爭所有權狀遺失切結書係於九十年四月
    十日始提出於台中縣大里地政事務所，則被告於證人丁○○以上開存證信函告知
    被告系爭權狀在渠保管持有時，焉有不知系爭所有權狀並未遺失之理？況一般人
    應皆知土地及建物所有權狀乃表彰價值不菲之土地及建物之所有權歸屬，一旦遺
    失，易為取得之人任意辦理過戶或販售等行為，而依常理，當於發現之際旋即報
    警處理，然本件自被告自陳於九十年二月廿七日起至同年四月十日重新補領所有
    權狀之期間，並無其所有權狀遺失事宜報警處理之資料，更徵被告當知悉系爭所
    有權狀仍由其妻保管中並未遺失。此外，並有台中縣太平地政事務所九十二年二
    月二十七日平地登字第○九二○○一四九二○○號號函附之被告聲請補發系爭所
    有權狀之土地登記資料、建物登記資料、土地登記申請書、土地登記騰本、建築
    改良物所有權狀、土地所有權狀、切結書、台中縣太平地政事務所公告暨滅失書
    狀清單影本、規費收據、和解筆錄、九十一年中家簡字第七號判決、不動產買賣
    契約及、本票各一紙及存證信函五份附卷可憑。被告所辯，顯係卸責之詞，本件
    事證明確，被告犯行，洵堪認定。
二、被告明知土地及建物所有權狀均未遺失，竟利用不知情之代書向地政事務所偽以
    遺失為由申請補發，使不知情之公務員登載於職務上所掌之公文書，即在登記簿
    上登載遺失，並據以核發新權狀，自足以生損害於地政機關對於地政管理之正確
    性。核被告所為，係犯刑法第二百十四條之使公務員登載不實罪。被告利用不知
    情之代書甲○○申請補發新權狀，係間接正犯。爰審酌被告犯罪之動機係因其與
    妻關係惡化，其手段、社會所生危害尚輕，其犯罪後之態度等一切情狀，量處如
    主文所示之刑，並諭知易科罰金之折算標準。末查，被告前未曾受有期刑以上之
    刑之宣告，有臺灣高等法院被告全國前案記錄表在卷可憑，其受此教訓，當知警
    惕，應無再犯之虞，本院認為以暫不執行為適當，併予宣告緩刑二年，以啟自新
    。
據上論斷，應依刑事訴訟法第二百九十九條第一項前段、刑法第二百十四條、第四十
一條第一項前段、第七十四條第一款，罰金罰鍰提高標準條例第一項前段、第二項，
判決如主文。
本案經檢察官高永棟到庭執行職務。
中      華      民      國      九十二      年     六     月    十一    日
                                      臺灣臺中地方法院刑事第三庭
                                          法  官  吳 進 發
右正本證明與原本無異。
如不服本判決，應於判決送達後十日內向本院提出上訴狀，上訴於臺灣高等法院臺中
分院( 須附繕本 )。
                                          書記官
中      華      民      國      九十二      年     六     月    十二    日
附錄論罪法條：
刑法第二百十四條
明知為不實之事項，而使公務員登載於職務上所掌之公文書，足以生損害於公眾或他
他人者，處三以下有期徒刑、拘役或五百元以罰金。
附表：權狀異動一覽表
┌─┬────────────────────┬────────────┐
│  │                                        │                        │
│  │原所有權狀                              │申請補發後之所有權狀    │
│  │                                        │                        │
├─┼────────────────────┼────────────┤
│  │                                        │                        │
│土│權狀字號：霧字第二四四八六號            │權狀字號：九十平字第八九│
│  │                                        │          七五號        │
│  │土地標示：台中縣太平市○○段五一二之一○│土地標示：台中縣太平市永│
│  │                      │                        │
│  │          六地號土地（重測後為台中縣太平│          成段八八地號土│
│  │                                        │                        │
│地│          市○○段八八地號土地）        │          地            │
│  │                                        │                        │
├─┼────────────────────┼────────────┤
│  │                                        │                        │
│建│權狀字號：霧字第二○六七三號            │權狀字號：九十平字第四六│
│  │                                        │          五五號        │
│  │建物標示：台中縣太平市○○段一○四六九建│建物標示：台中縣太平市永│
│  │                                        │                        │
│  │          號（重測後為台中縣太平市○○段○          ○段五六七建號│
│  │                                        │                        │
│  │          五六七建號）                  │            │
│  │                                        │                        │
│物│建物門牌：台中縣太平市○○○路一二八巷二│建物門牌：台中縣太平市永│
│  │                                        │                        │
│  │          一弄五號                      │          成北路一二八巷│
│  │                                        │                        │
│  │                                        │          二一弄五號    │
└─┴────────────────────┴────────────┘


司法院資訊處製作；財團法人民間司法改革基金會備份。
